【裁判字號】    99,交聲,708
【裁判日期】    990720
【裁判案由】    聲明異議
【裁判全文】
臺灣彰化地方法院交通事件裁定         99年度交聲字第708號
移送機關即
原處分機關  交通部公路總局台中區監理所彰化監理站
異  議  人
即受處分人  甲○○
上列受處分人因違反道路交通管理處罰條例案件，對於交通部公
路總局臺中區監理所彰化監理站99年5 月28日所為之處分（彰監
四字第裁64-HD0000000號）聲明異議，本院裁定如下：
    主  文
原處分撤銷，發回交通部公路總局臺中區監理所彰化監理站。
    理  由
一、按送達，於應受送達人之住居所、事務所或營業所為之，行
    政程序法第72條第1 項前段定有明文。次按違反道路交通管
    理事件行為人，未依規定自動繳納罰鍰，或未依規定到案聽
    候裁決，處罰機關應依基準表於舉發違反道路交通管理事件
    通知單送達且逾越應到案期限30日之3 個月內，逕行裁決之
    ，違反道路交通管理事件統一裁罰基準及處理細則第44條第
    1 項訂有明文。次按「行車速度，依速限標誌或標線之規定
    ，無速限標誌或標線者，應依下列規定：行車時速不得超過
    50公里。但在未劃設車道線、行車分向線或分向限制線之道
    路，或設有快慢車道分隔線之慢車道，時速不得超過40公里
    。」道路交通安全規則第93條第1項第1款定有明文。又汽車
    駕駛人，行車速度超過規定之最高時速，處新臺幣（下同）
    1,200元以上2,400元以下罰鍰，並記違規點數1 點，道路交
    通管理處罰條例第40條、第63條第1項第1款亦分別定有明文
    。是違反道路交通管理處罰條例之行為人，未依規定自動繳
    納罰鍰或未依規定到案聽候裁決，處罰機關固得依違反道路
    交通管理事件統一裁罰基準及處理細則第44條第1 項之規定
    ，以該處理細則附件之統一裁罰基準表，對行為人逕行裁決
    ，惟該條項規定乃必以行為人經合法收受舉發違反道路交通
    管理事件通知單後，無正當理由未依該舉發通知單上所載應
    到案日期為罰鍰之繳納或到案聽候裁決時，方有適用。易言
    之，如行為人未能合法收受舉發通知單之送達，公路主管機
    關即不得逕依違反道路交通管理事件統一裁罰基準及處理細
    則第44條第1項之規定為裁決，合先敘明。
二、聲明異議意旨略以：異議人即受處分人甲○○從未曾接獲本
    件舉發通知單及照片，經向原舉發單位查詢，該通知單係寄
    到異議人之舊址，並由該棟大樓管理室代收，但異議人早於
    民國93年10月即將搬離舊址，亦無人轉交該違規通知，該送
    達不合法，為此聲明異議等語。
三、經查：
（一）受處分人於98年12月20日12時24分，駕駛車牌號碼8Q－53
      35號自用一般小客車，行經臺中縣烏日鄉○○路春源鋼鐵
      旁，經臺中縣警察局交通警察隊舉發有「限速60公里、經
      測速時速71公里、超速11公里（未滿20公里）」之違規事
      實，有本件舉發通知單、採證照片各1 紙在卷可參，復為
      受處分人所不爭執，堪認為真實。
（二）該違規通知單經交由郵政機關向受處分人位於彰化縣彰化
      市○○里○○路15巷7號1樓之住所為送達，並於99年1 月
      12日由名人大廈大樓管理委員會李奇憲代收，此有中華郵
      政掛號郵件收件回執及臺中縣警察局中縣警交字第099006
      1772號函各1紙附卷可憑。惟受處分人已於94年5月17日變
      更戶籍地址為彰化縣彰化市○○里○○鄰○○街36之2 號，
      有受處分人個人基本資料查詢及戶口名簿影本各1 份在卷
      足憑，則上開舉發通知單並未於受處分人之戶籍地為合法
      送達，原處分機關逕依違反道路交通管理事件統一裁罰基
      準及處理細則第44條第1項裁罰，即有未合。
（三）受處分人雖有上開違規事實，惟原處分機關未慮及前揭送
      達不合法之情形，逕行裁處罰鍰2,000元及記違規點數1點
      ，自屬無可維持，是本件聲明異議為有理由，應由本院將
      原處分予以撤銷，並發回原處分機關重新送達，以資適法
      。
據上論斷，應依道路交通管理處罰條例第87條第2 項、道路交通
案件處理辦法第20條前段，裁定如主文。
中    華    民    國    99    年    7    月    20   日
                  交通法庭        法  官  姚銘鴻
以上正本證明與原本無異。
如不服本裁定，應於裁定送達後五日內向本院提出抗告狀 (須附
繕本 )。
中    華    民    國    99    年    7     月    20    日
                                  書記官  郭佳雯

司法院資訊處製作；財團法人民間司法改革基金會備份。
